【裁判字號】    98,交聲,1186
【裁判日期】    980825
【裁判案由】    交管條例聲異
【裁判全文】
臺灣板橋地方法院交通事件裁定        98年度交聲字第1186號
原處分機關  臺北市交通事件裁決所
異  議  人
即受處分人  甲○○
上列受處分人因違反道路交通管理處罰條例案件，對於臺北市交
通事件裁決所民國98年4 月27日所為之處分（原處分：北市裁罰
字第裁22-AEV723609號），聲明異議，本院裁定如下：
    主      文
原處分撤銷。
甲○○汽車駕駛人，駕駛汽車經測試檢定酒精濃度超過規定標準
，處罰鍰新臺幣伍萬貳仟伍佰元，吊扣駕駛執照壹年，並應接受
道路交通安全講習。
    理      由
一、聲明異議意旨略以：異議人即受處分人甲○○本件酒駕案件
    ，業經臺灣士林地方法院檢察署檢察官於民國96年5 月3 日
    為緩起訴處分確定，緩起訴期間為1 年，目前已經屆滿，期
    間未再有犯行，本件應不罰。又異議人前已自白犯行並悔過
    ，且為73歲之高齡老人，無謀生能力，罰鍰新臺幣（下同）
    52500 元確實無法繳納，爰聲明異議等語。
二、按汽車（依道路交通管理處罰條例第3 條第8 款規定，包括
    機器腳踏車）駕駛人，駕駛汽車經測試檢定，酒精濃度超過
    規定標準者，處1 萬5 千元以上6 萬元以下罰鍰，並當場移
    置保管其車輛及吊扣其駕駛執照1 年；因而肇事致人受傷者
    ，並吊扣其駕駛執照2 年；致人重傷或死亡者，吊銷其駕駛
    執照，並不得再考領。汽車駕駛人有前開情形，同時違反刑
    事法律者，經裁判確定處以罰金低於本條例第92條第3 項（
    現已變更為第4 項）所訂最低罰鍰基準規定者，應依本條例
    裁決繳納不足最低罰鍰之部分。上開情形，駕駛人並應接受
    道路交通安全講習。道路交通管理處罰條例第35條第1 項第
    1 款、第8 項、第24條第1 項第2 款分別定有明文。再按行
    政罰法第26條規定：「一行為同時觸犯刑事法律及違反行政
    法上義務規定者，依刑事法律處罰之。但其行為應處以其他
    種類行政罰或得沒入之物而未經法院宣告沒收者，亦得裁處
    之。前項行為如經不起訴處分或為無罪、免訴、不受理、不
    付審理之裁判確定者，得依違反行政法上之義務規定裁處之
    。」同法第1 條規定：「違反行政法上義務而受罰鍰、沒入
    或其他種類行政罰之處罰時，適用本法。但其他法律有特別
    規定者，從其規定。」而上開道路交通管理處罰條例第35條
    第1 項第1 款規定，係對行為人違反行政法上義務規定之裁
    處，該行為若同時觸犯刑事法律及違反行政法上義務規定，
    同條第8 項就罰鍰部分則有「經（刑事）裁判確定處以罰金
    低於本條例第92條第3 項（現已變更為第4 項）所訂最低罰
    鍰基準規定者，應依本條例裁決繳納不足最低罰鍰之部分」
    之特別規定，故若汽車駕駛人1 個酒後駕駛汽車行為，經測
    試檢定酒精濃度超過規定標準，而同時涉有刑法第185 條之
    3 公共危險罪嫌時，道路交通管理處罰機關除有行政罰法第
    26條第1 項但書得處以其他種類行政罰者之情形，得裁處其
    他種類行政罰外，關於罰鍰部分，於移送地方法院檢察署處
    理後，即應依上開特別規定決定是否另行裁處罰鍰。
三、經查，本件異議人曾於96年4 月4 日17時17分許，在飲酒後
    呼氣酒精濃度達每公升0.61毫克情形下，騎乘車號FDG-835
    號重型機車行經臺北市○○區○○路7 段401 巷口而為警查
    獲，該酒後駕車行為因已觸犯刑法第185 條之3 公共危險罪
    ，經臺灣士林地方法院檢察署檢察官於96年5 月3 日以96年
    度偵字第5032號為緩起訴處分，緩起訴期間為1 年，異議人
    並應書寫悔過書（已履行），該緩起訴處分於96年5 月16日
    確定後，已於97年5 月15日緩起訴期間屆滿未經撤銷，嗣原
    處分機關以駕駛人酒精濃度超過規定標準為由，於98年4 月
    27日以北市裁罰字第裁22-AEV723609號裁決書裁處異議人罰
    鍰52500 元並吊扣駕駛執照12個月等事實，業據異議人自承
    在卷，並有呼氣酒精濃度測定值表、臺北市政府警察局舉發
    違反道路交通管理事件通知單、臺北市交通事件裁決所違反
    道路交通管理事件裁決書、上開案件緩起訴處分書、臺灣高
    等法院被告前案紀錄表各1 份附卷可稽，堪認屬實。是異議
    人上開酒後駕車經測試檢定超過規定標準之行為，顯然係一
    行為同時觸犯刑事法律及違反行政法上義務規定者，而有行
    政罰法第26條、道路交通管理處罰條例第35條第8 項規定之
    適用；原處分機關除依行政罰法第26條第1 項規定但書得處
    以其他種類行政罰（吊扣駕駛執照1 年、施以道路交通安全
    講習）外，並應依道路交通管理處罰條例第35條第8 項規定
    裁處罰鍰，而本件異議人於刑事案件部分既未受任何剝奪財
    產之處罰（處分），原處分機關自得依道路交通管理處罰條
    例第35條第8 項之規定，按照違反道路交通管理事件統一裁
    罰基準表之統一裁罰基準，對異議人處以其違規情形之最低
    罰鍰52500 元。
四、綜上所述，原處分機關於前開緩起訴處分確定、緩起訴期間
    屆滿後，依道路交通管理處罰條例第35條第1 項第1 款、第
    8 項之規定，裁處異議人罰鍰52500 元，並吊扣駕駛執照12
    個月，固非無見。惟異議人既係違反該條規定，依同條例第
    24條第1 項第2 款，即應施以道路交通安全講習，已如前述
    ，該項講習屬行政罰法第26條第1 項但書所規定之「其他種
    類行政罰」，原處分機關所為之違反道路交通管理事件裁決
    書上，竟未見裁處施以道路交通安全講習，於法尚有不合，
    故異議人以本件經緩起訴處分後不應再罰為由聲明異議，雖
    無理由，然原處分機關之前開處分既有不當之處，本院自應
    撤銷原處分，諭知異議人如主文第2 項所示之處罰，以期適
    法。
五、依道路交通案件處理辦法第20條前段，裁定如主文。
中    華    民    國    98    年    8     月    25    日
                        交通法庭  法  官  楊筑婷
上列正本證明與原本無異。
如不服本裁定，應於裁定送達後五日內敘明抗告理由，向本院提
出抗告狀。
                                  書記官  林怡君
中    華    民    國    98    年    8     月    25    日


司法院資訊處製作；財團法人民間司法改革基金會備份。
